臺灣桃園地方法院民事判決　　　　　　　95年度訴字第1870號
原　　　告　甲○○
被　　　告　乙○
上列當事人間損害賠償事件，經本院於民國96年5 月10日言詞辯
論終結，判決如下：
    主  文
被告應給付原告新台幣壹拾陸萬柒仟參佰陸拾柒元。
原告其餘之訴駁回。
訴訟費用除減縮部分外，由被告負擔百分之四十五，餘由原告負
擔。
本判決第一項得假執行。
原告其餘假執行之聲請駁回。
    事  實
甲、原告方面：
一、聲明：
  (一)被告應給付原告新台幣（下同）30萬元。
  (二)願供擔保，請准宣告假執行。
二、陳述：
  (一)被告於民國94年4 月30日駕駛車牌號碼3G-3235 號自用小客
    車，沿桃園縣大園鄉南港村台15線，由觀音鄉往大園鄉方向
    行駛，嗣於當日下午5 時50分許，行經上開路段37公里處時
    ，疏未注意追撞前方原告駕駛之車牌號碼DL-6417 號自用小
    客車，致原告受有左肩挫傷、無法彎曲伸直之神經傷害，被
    告所涉過失傷害罪業經鈞院94年度桃交簡字第2333號判處有
    期徒刑3 月確定在案。
  (二)原告因本件車禍所受之損害如下：
  1.醫療費用：原告因傷送醫至94年5 月1 日出院，支出醫療費
    用2,292 元；購買復建器具支出2,100 元，請求醫療費用合
    計1 萬元。
  2.看護費用：原告因左手挫傷無法彎曲舉直，生活無法自理，
    以一日2,000元計算，共請求15日之看護費用3 萬元。
  3.車輛損害：原告所駕駛DL─6417號自用小客車為訴外人張甚
    所有，該車遭被告撞擊後，經估價修復費用約為188,506 元
    ，原告已賠償張甚10萬元，張甚並將車之損害賠償債權讓與
    原告，爰請求15萬元之損失。
  4.精神慰撫金：原告日後之行動已無法如過去一般自如，精神
    上之折磨無法言喻，請求11萬元之精神慰撫金。
  (三)綜上依民法第184 條第1 項前段及第191 條之2 規定請求判
    決如訴之聲明所示。
三、證據：提出門診處方明細、肌電圖報告單、鑑定報告書、臺
    灣桃園地方法院檢察署94年度調偵字第476 號檢察官聲請簡
    易判決處刑書、統一發票、看護費用收據、結業證書各1 件
    、醫療費用收據24件、估價單6 紙（均為影本）、診斷證明
    書、本院94年度桃交簡字第2333號刑事簡易判決、門診費用
    證明書、戶籍謄本、車主債權轉讓書各1 件、照片13張為證
    。
乙、被告方面：
一、聲明：原告之訴駁回。
二、陳述：
  (一)就本件車禍之肇事責任、醫療費用2,292 元及估價單所載之
    修理項目部分不爭執，惟以原告之傷勢是否須看護尚有疑問
    。
  (二)原告所駕駛小客車之車齡已久，原告之損害沒有那麼多，被
    告之保險公司僅願理賠3 萬元。
三、證據：無。
丙、本院依職權調閱本院95年度交簡字第2333號刑事偵審案卷，
    及函詢原告因本件車禍之復原期間、有無看護之必要及期間
    為何，並調閱兩造94年度財產及所得資料。
    理  由
壹、程序部分：
    按訴狀送達後，原告不得將原訴變更或追加他訴。但擴張或
    減縮應受判決事項之聲明者，不在此限，民事訴訟法第255
    條第1 項但書第3 款定有明文。本件原告起訴時，初為請求
    被告賠償醫療費用2,292 元、醫療器具費用2,100 元，看護
    費用3 萬元、勞動能力喪失期間之薪資損害78,000元、車輛
    損害188,506 元及精神慰撫金50萬元，合計800,952 元，嗣
    於訴狀繕本送達被告後，於95年12月21日言詞辯論期日撤回
    勞動能力喪失期間之薪資損害78,000元，並擴張或減縮其請
    求為如前揭事實欄中所示，揆諸上揭法律規定，應予准許。
貳、實體部分：
一、本院判斷：
  (一)被告於94年4 月30日駕駛車牌號碼3G-3235 號自用小客車，
    沿桃園縣大園鄉南港村台15線，由觀音鄉往大園鄉方向行駛
    ，於當日下午5 時50分許，行經上開路段37公里處內側車道
    時，因操控失當，擦撞同向前方由原告駕駛行駛外側車道之
    DL-6417 號自用小客車車尾，衍生連環事故，致原告受有頭
    皮裂傷、左肩挫傷之身體傷害之事實，有桃園縣政府警察局
    大園分局道路交通事故調查報告表、現場圖、現場照片、行
    政院衛生署桃園醫院診斷證明書等在卷可稽（見臺灣桃園地
    方法院檢察署94年度偵字第11197 號卷）；而被告因此過失
    致原告受傷害之行為，並經本院刑事庭以94年度桃交簡字第
    2333號刑事判處有期徒刑3 月確定在案，亦經本院依職權調
    閱上開刑事卷宗核閱屬實；原告主張之事實堪認為實在。
  (二)本件車禍事故之責任歸屬：
    按汽車行駛時，駕駛人應注意車前狀況及兩車併行之間隔，
    並隨時採取必要之安全措施；道路交通安全規則第94條第3
    項定有明文。被告駕駛汽車行經肇事地點內側車道，未注意
    車前狀況及兩車併行之間隔，因操控失當擦撞同向前方原告
    駕駛行駛外側車道之DL-6417 號自用小客車車尾，衍生連環
    事故，致原告受有頭皮裂傷、左肩挫傷等身體傷害，被告就
    本件車禍之發生顯有過失，本院審酌車禍之經過、兩造遵守
    義務之可能及要求，認被告應負全部過失責任。又本件交通
    事故經台灣省桃園縣區車輛行車事故鑑定委員會鑑定及經臺
    灣省車輛行車事故覆議鑑定委員會覆議結果，亦均認定肇事
    原因係被告駕駛小客車操控失當，為肇事原因，原告無肇事
    因素，有鑑定意見書及覆議函（影本）在卷可稽（見本院卷
    第12 -16頁）。本件被告之過失行為與原告之受傷及汽車之
    受損間，具有相當因果關係，被告應負侵權行為損害賠償責
    任。
  (三)原告請求之各項損害金額審酌如下：
    1.醫療費用：
      原告主張因本件車禍受傷支出醫療費2,292 元及購買復健
      器具費用2,100 元，合計4,392 元，有醫療費用單據24紙
      及統一發票1 紙在卷可憑（見本院卷第19-32 頁），原告
      此部分請求，應予准許。
    2.看護費：
      原告主張因受傷無法自理生活，依看護費用1 日2, 000元
      計算，請求15日看護費用30,000元，固據提出看護收據1
      紙為佐。惟查，原告於94年4 月30日至行政院衛生署桃園
      醫院急診就醫，94年5 月1 日離院，可自行活動，不需看
      護，有行政院衛生署桃園醫院95年11月9 日桃醫醫秘字第
      0950008855號函在卷可稽（見本院卷第70頁），是此看護
      費用非屬必要之支出，原告此部分請求，不應准許。
    3.汽車損害部分：
      按負損害賠償責任者，除法律另有規定或契約另有訂定
        外，應回復他方損害發生前之原狀；前項情形，債權人
        得請求支付回復原狀所必要之費用以代回復原狀，民法
        第213 條第1 項、第3 項定有明文。又損害賠償之目的
        在於填補所生之損害，故其應回復者，並非原來狀態，
        而係應有狀態，從而，物被毀損時，被害人請求賠償物
        被毀損所減少之價額，得以修復費用為估定之標準，但
        以必要者為限，亦有最高法院77年度第9 次民事庭會議
        決議可資參照。
      原告駕駛之車牌號碼DL─6417號自用小客車為訴外人張
        甚所有，該車因本件車禍毀損估計拖吊及修理費計186,
        706 元（188,506 元扣除冷煤費用1,800 元），其中工
        資69,9 00 元，零件、烤漆費用計110,750 元、拖吊費
        2,000 元，張甚已將汽車損害賠償債權轉讓予原告，並
        已通知被告等情，為被告所不爭執，復有小客車修理估
        價單、車主債權轉讓書及送達債權讓與通知回證1 紙等
        件在卷可稽（見本院卷第36-40 、101 、98頁），是原
        告已取得上開小客車損害賠償債權。
      原告所提出上開小客車修理之估價單，零件部分係以新
        零件更換被損害之舊零件，故以修理費作為損害賠償之
        依據時，自應將其中之零件折舊部分予以扣除。而依行
        政院所頒固定資產耐用年數表及固定資產折舊率之規定
        ，小客車之耐用年數為5 年，依定率遞減法每年折舊率
        千分之369 ；及依營利事業所得稅查核準則第95條第6
        款、第8 款規定「固定資產提列折舊採用定率遞減法者
        ，以一年為計算單位，其使用期間未滿一年者，按實際
        使用之月數相當於全年之比例計算之，不滿一月者，以
        月計」、「採用定率遞減法折舊者，其最後一年度之未
        折減餘額，以等於成本十分之一為合度」。本件原告駕
        駛之上開小客車係1992年1 月（即81年1 月）出廠，有
        行車執照影本在卷可稽（見臺灣桃園地方法院檢察署94
        年度偵字第38頁），迄本件事故發生日即94年4 月30
        日止，已使用13年3 月，經折舊後其殘值已小於1 ／10
        ，依前揭規定，其殘值應以1 ／10為度。故原告受讓上
        開小客車之損害賠償請求權之必要修復費用應為零件折
        舊後殘值11,075元＋工資費用69,900元，合計80,975元
        ，另加計原告支出車輛拖吊費2,000 元，合計原告得請
        求之金額為82 ,975 元。是原告請求之汽車損害於上開
        範圍內，應予准許，超逾部分則難謂有據，不應准許。
    4.非財產上損害賠償：
      按非財產上之損害賠償，應以實際加害之情形、被害人所
      受精神上痛苦之程度、賠償權利人之身分地位、經濟能力
      ，並斟酌賠償義務人之經濟狀況、可歸責之程度等定之。
      查原告為43年12月8 日生，教育程度為高職肄業，職業工
      ，財產有汽車1 部及投資；被告為45年8 月12日生，教育
      程度大專畢業，業工，有投資及汽車1 部、土地1 筆；有
      附於刑事偵查卷宗調查筆錄及本院卷附財產歸屬資料清單
      可參；本院審酌上開各情及原告因本件車禍造成傷害，至
      今未完全康復仍持續復健治療中，及被告之過失程度等一
      切情狀，認原告得請求之金額以8 萬元為適當，超逾部分
      ，則不予准許。
    5.綜上計算，被告應賠償原告之損害賠償額共計167,367 元
      （計算式：醫療費用4,392 元＋汽車損害82,975元＋慰藉
      金80,000元＝167,367 元）。
  (四)本件原告依據侵權行為之法律關係，請求被告給付損害賠償
    167, 367元，為有理由，應予准許。逾此範圍之其餘請求則
    不予准許，應予駁回。
  (五)假執行之宣告：
    本件原告勝訴部分，因所命給付之金額未逾新臺幣50萬元，
    應由本院職權宣告假執行。至於原告敗訴部分，其假執行之
    聲請失所依附，不予准許。
二、本件事證已經明確，雙方其餘主張、陳述及所提證據，於本
    件判決結果並無影響，不再一一論述。
三、本件原告之訴，為一部有理由，一部無理由，依民事訴訟法
    第79條、第389 條第1 項第5 款判決如主文。
中　　華　　民　　國　　96　　年　　5　　月　　29　　日
                  民事第二庭  法　官　蔡寶樺
以上正本，係照原本作成。
如對本判決上訴，須於判決送達後20日內向本院提出上訴狀
中　　華　　民　　國　　96　　年　　5　　月　　29　　日
                    　　　　　　書記官　謝至菁
